臺灣嘉義地方法院民事判決　93年度勞訴字第8號
原　　　告　甲○○
被　　　告　常鳴企業有限公司
法定代理人　乙○○
上列當事人間請求損害賠償事件，本院於中華民國94年11月3日
言詞辯論終結，判決如下：
    主      文
被告應給付原告新臺幣拾肆萬貳仟元。
原告其餘之訴駁回
訴訟費用由被告負擔三分之一，餘由原告負擔。
本判決第一項得假執行。
原告其餘之假執行聲請駁回。
    事實及理由
壹、程序方面
一、被告經通知，未於言詞辯論期日到場，核無民事訴訟法第三
    百八十六條所列各款情形，爰依原告聲請，由其一造辯論而
    為判決。
二、按訴狀送達後，原告不得將原訴變更或追加他訴，但擴張或
    減縮應受判決事項之聲明者，不在此限，民事訴訟法第二百
    五十五條第一項第三款定有明文。本件原告起訴時原聲明：
    請求被告應給付原告新臺幣（下同）一百零一萬三千七百六
    十元；嗣於訴訟進行中，減縮訴之聲明為：被告給付原告七
    十二萬二千一百六十元，經核與法尚無不合，應予准許，合
    先敘明。
貳、原告主張：原告從民國九十二年三月五日起受僱於被告，當
    一名清潔工，未定僱傭期間，負責打掃被告所承攬之中華電
    信股份有限公司（下稱中華電信公司）行動通信分公司高雄
    營運處嘉義地區之清潔工作，其負責清潔之區域包括嘉義市
    ○○路、光彩街、友孝路及嘉義縣民雄鄉頭橋工業區之中華
    電信公司營業所，於九十二年十月二十八日十三時二十分許
    ，因其於嘉義市○○路中華電信公司營業處所清潔完畢後，
    欲騎乘機車至嘉義市○○路購買清潔用品，再往北港路之中
    華電信公司營業處所清潔，途經嘉義市○○路與育人路三八
    一巷路口不慎與訴外人林嘉良駕駛車牌號碼０四二五—FG之
    自用小客車發生車禍，而受有右手鎖骨骨折、骨盆骨折、股
    骨幹骨折、頭部撕裂傷六公分、多處挫、擦傷等傷害，經送
    醫院治療，於出院後欲向勞工保險局（下稱勞保局）申請職
    業災害補助，方得知被告竟未向勞保局繳納雇主所應負擔之
    保費，亦未代扣原告勞工所應負擔部分，導致原告無法向勞
    保局請領職業傷害補助，經原告向被告催討後，被告竟然於
    九十三年八月三日無故將原告解雇，原告於受傷後有一年六
    個月不能工作，原告依據勞動基準法之相關規定，自得向被
    告請求職災補償一年六個月，又被告無故將原告解雇，應賠
    償原告二年之資遣費，原告月薪為新臺幣（下同）一萬九千
    元，以此計算被告自應給付原告七十九萬八千元等語。並聲
    明：（一）被告應給付原告七十九萬八千元；（二）訴訟費
    用由被告負擔；（三）願供擔保請准宣告假執行。
參、被告方面：被告雖未於最後言詞辯論期日到庭，惟據其之前
    所提出之書狀略以：
一、原告於任職被告公司期間，並未由原告之薪資扣繳，而勞保
    費未繳是被告公司與勞保局間之問題，目前被告公司正在分
    期繳納，與原告無涉，而原告每月薪資為一萬五千元，被告
    均如數給付，非如原告所言積欠其個人薪資。
二、原告在被告公司擔任之工作屬於定期性契約之工作，被告公
    司係與中華電信公司訂立勞動契約，合約期間自九十二年二
    月一日起至九十三年十二月三十一日期滿，被告與原告並未
    另外訂立僱傭契約，因此於前開契約期滿時，原告之勞動契
    約即自動終止，原告非常清楚。原告於九十三年十月二十八
    日中午一時許，在嘉義市○○路發生車禍，因其車禍時間並
    非上班時間，其所稱購買清潔用品無人可佐證，勞保局據此
    不予理賠，此亦跟被告公司無關，原告之請求無理由等語。
    並聲明：原告之訴及其假執行聲請均駁回。
肆、法院之判斷：
一、原告主張：原告從九十二年三月五日起受僱於被告為清潔工
    ，負責打掃被告所承攬之中華電信公司行動通信分公司高雄
    營運處嘉義地區之清潔工作，其負責清潔之區域包括嘉義市
    ○○路、光彩街、友孝路及嘉義縣民雄鄉橋頭工業區之中華
    電信營業所，原告於九十二年十月二十八日十三時二十分許
    騎乘機車外出時，在嘉義市○○路與育人路三八一巷路口不
    慎與訴外人林嘉良駕駛車牌號碼０四二五—FG之自用小客車
    發生車禍，而受有右手鎖骨骨折、骨盆骨折、股骨幹骨折、
    頭部撕裂傷六公分、多處挫、擦傷等傷害而入院治療一情，
    為被告所不爭執，復有原告所提出之嘉義榮民醫院診斷證明
    書及被告所提出之中華電信股份有限公司行動通信分公司高
    雄營運處嘉義地區環境清潔合約書為憑，並有本院依原告聲
    請所調閱之本院九十三年度交簡上字第四０號刑事卷宗在卷
    可稽，原告此部分主張堪信為真實。
二、兩造有爭執者在於：
（一）兩造間之僱傭契約是否屬於定期性契約？原告之薪資為何
      ？
（二）原告所受之傷害是否屬於職業傷害？
（三）被告是否需給付原告職業災害補償？其金額為何？
（四）被告是否需給付原告資遣費？其金額為何？
三、就兩造間之僱傭契約是否屬於定期性契約，原告之薪資為何
    之爭點：
（一）本件原告主張：兩造間之僱傭契約為不定期契約云云，被
      告則抗辯：兩造之僱傭契約應係定期性契約至九十三年十
      二月三十一日期滿等語。按原告主張兩造間之僱傭契約為
      不定期僱傭契約，就此一有利事實，自應由原告舉證證明
      之，惟查，原告對此主張未能提出任何證據以實其說，反
      之，被告抗辯：其雇用原告係為負責中華電信公司行動通
      信分公司高雄營運處嘉義地區環境清潔工作一情為原告所
      自承，而依據被告所提出其與中華電信公司行動通信分公
      司高雄營運處嘉義地區環境清潔合約書記載，其合約期間
      自九十二年二月一日起至九十三年十二月三十一日期滿，
      被告既係為履行其與中華電信公司行動通信分公司高雄營
      運處嘉義地區環境清潔合約方雇用原告，依常情被告與原
      告之僱傭期間，自應隨該清潔合約期間屆滿而告終止，是
      被告抗辯兩造間之僱傭契約為定期性契約，應至九十三年
      十二月三十一日期滿，為有理由，原告此部分主張不可採
      。
（二）又被告雖抗辯：原告之薪資為一萬五千元云云，然查，原
      告主張：其原本清潔三個地方之薪資為一萬五千元，後來
      被告指示其再清潔另外一個處所，其薪資已調為一萬九千
      元，其九十三年八月份及九月份之薪資均為一萬九千元一
      情，有被告自己所提出之郵局存簿之匯款明細可證，是原
      告主張其月薪為一萬九千元為可採，被告此部分抗辯無理
      由。
四、就原告所受之傷害是否屬於職業傷害之爭點：
（一）按勞動基準法與勞工保險條例，均係為保障勞工而設，勞
      動基準法對於職業災害所致之傷害，並未加以定義，惟本
      於勞動基準法所規範之職業災害與勞工保險條例所規範之
      職業傷害，具有相同之法理及規定之類似性質，並參酌勞
      工保險被保險人因執行職務而致傷病審查準則第四條第一
      項「被保險人上下班，於適當時間，以適當交通方法，從
      日常居住處所往返就業場所之應經途中發生事故而致之傷
      害，視為職業傷害。」及第十七條「被保險人於工作日之
      用餐時間中或為加班、值班，如雇主未規定必項於工作場
      所用餐，而為必要之外出用餐，於用餐往返應經途中發生
      事故而致之傷害視為職業傷害。」等規定，應認為於適當
      時間，以適當交通方法，從日常居住處所或用餐處所往返
      就業場所之應經途中發生事故而致之傷害，亦為勞動基準
      法上之職業災害。
（二）本件原告於九十二年十月二十八日十三時二十分許，在嘉
      義市○○路中華電信公司營業處所清潔完畢後，欲騎乘機
      車至嘉義市○○路購買清潔用品，再往北港路之中華電信
      公司營業處所清潔，途經嘉義市○○路與育人路三八一巷
      路口方不慎與人發生車禍而受有右手鎖骨骨折、骨盆骨折
      、股骨幹骨折、頭部撕裂傷六公分、多處挫、擦傷等傷害
      ，其事故發生時間係中午午休接近上班之時間，所用之交
      通工具為一般人所通用之機車，事故發生地點亦在兩個就
      業場所之間，應係於適當時間，以適當交通方法，往返兩
      個就業場所之應經途中發生事故而致之傷害，依前揭規定
      ，自視為職業傷害，被告抗辯其非職業傷害云云，難認可
      採。
五、就被告是否需給付原告職業災害補償，其金額為何之爭點：
（一）按勞工因遭遇職業災害而致傷害時，勞工在醫療中不能工
      作時，雇主應按其原領工資數額予以補償，勞動基準法第
      五十九條第二款定有明文。又被保險人因執行職務而致傷
      害或職業病不能工作，以致未能取得原有薪資，正在治療
      中者，自不能工作之第四日起，發給職業傷害補償費或職
      業病補償費；職業傷害補償費及職業病補償費，均按被保
      險人平均月投保薪資百分之七十發給，每半個月給付一次
      ；如經過一年尚未痊癒者，其職業傷害或職業病補償費減
      為平均月投保薪資之半數，但以一年為限；投保單位不依
      本條例之規定辦理保險手續者，勞工因此所受之損失，應
      由投保單位依本條例規定之給付標準賠償之，勞工保險條
      例第三十四條第一項、第三十六條及第七十二條第一項亦
      分別定有明文。而勞工職業災害保險制度，乃係令雇主負
      擔保險費，由國家代雇主履行職業災害補償，以確保勞工
      職業災害補償請求之公正、迅速，並減輕雇主經濟負擔之
      制度，依勞工保險條例所為之給付，其本質上仍屬勞動基
      準法之勞工職業災害補償，從而勞工因遭遇職業災害，已
      依勞工保險條例所領得之保險給付，依勞動基準法第五十
      九條但書、勞工保險條例第十五條第一款規定，應予扣除
      抵充之。又依勞工保險條例第七十二條規定：雇主因不依
      法辦理勞工保險，將投保薪資以多報少所致之損失，雇主
      應按勞工保險條例所規定之給付標準賠償勞工，是勞工此
      項損害賠償請求權，乃屬勞工保險給付之代替權利，其本
      質上仍屬勞工保險給付，亦得抵充勞動災害補償，最高法
      院八十七年度台上字第二二八一號亦著有判決可參。故勞
      工若發生職業災害，其雇主未為其投保勞工保險，勞工依
      勞工保險條例第七十二條第一項得向雇主請求之賠償給付
      ，與依勞動基準法第五十九條第二款得向雇主請求之職災
      補償，應係屬於同一性質給付，而可相互抵充。本件原告
      受有職業傷害一情，已如前述，而被告未向勞保局繳納雇
      主所應負擔之保費，亦未代扣原告勞工所應負擔部分，導
      致原告無法向勞保局請領職業傷害補助一節，亦為被告所
      不爭執，復有勞保局九十四年四月十九日保財欠字第0941
      0155110號函在卷可稽，是原告本得依勞動基準法第五十
      九條第二款或依勞工保險條例第七十二條第一項與第三十
      六條規定，請求被告給付職災補償或賠償勞工保險給付。
      惟查，依勞動基準法第五十九條第二款規定，所得請求之
      職災補償係應按勞工原領工資全額予以補償，比起勞工保
      險條例係按平均工資之百分之七十予以補償，自屬對勞工
      有利，是本件原告請求本院依據勞動基準法等相關規定，
      就其所受之職業傷害予以判決賠償，本院自應擇其較有利
      之勞動基準法第五十九條第二款，予以判決，此合先敘明
      。
（二）又本件原告因受有右手鎖骨骨折、骨盆骨折、股骨幹骨折
      等職業傷害，於骨折癒合後，尚須休養九個月至一年半期
      間方能從事輕便工作一節，有嘉義榮民醫院病例摘要報告
      ，在卷可稽，是其主張有一年六個月之期間無法工作，應
      認為合理，而堪採憑。再查，本件原告之僱傭契約雖屬定
      期性契約，原本於九十三年十二月三十一日到期，然勞動
      基準法第五十九條第二款前段之規定，乃係勞工因遭遇職
      業災害而致疾病，在醫療中不能工作時，雇主可免發給工
      資，為保障受職業災害勞工之生計，故規定雇主應按勞工
      原領工資數額予以補償，此對照勞基法第十三條規定，於
      第五十九條規定之醫療期間，雇主不得終止契約，及勞基
      法第五十九條但書規定本條之給付與勞工保險條例所給予
      之職災補償屬於同一性質而可相互抵充等相關法律規定，
      可得知本條規定旨在避免勞工於職業災害傷病醫療期間生
      活頓失所依，對於罹受職業災害勞工給予特別保護，而發
      予職災補償，自與原本勞動契約所定之契約期間無涉，故
      原告請求被告應依勞動基準法第五十九條第二款之規定，
      給予職災補償十八個月，合計三十四萬二千元（19,000元
      ×18＝342,000元），為有理由，應予准許。
六、就被告是否需給付原告資遣費，其金額為何之爭點：
（一）按雇主依勞動基準法第十一條或第十三條但書規定給予預
      告期間而終止勞動契約者，應依左列規定發給勞工資遣費
      ：１、在同一雇主之事業單位繼續工作，每滿一年發給相
      當於一個月平均工資之資遣費。２、依前款計算之剩餘月
      數，或工作未滿一年者，以比例計給之，勞動基準法第十
      七條定有明文；又勞工在勞動基準法第五十條規定之停止
      工作期間或第五十九條規定之醫療期間，雇主不得終止契
      約，同法第十三條亦定有明文，而第十三條之規定乃屬強
      制規定，雇主違反上開規定，終止勞動契約者，自不生契
      約終止之效力。
（二）本件原告主張：被告於其發生車禍之後，自九十三年十一
      月起即非法終止僱傭契約，自應給付其二年之資遣費云云
      。然查，本件兩造間之僱傭契約為定期性契約，本於期間
      屆滿後（九十三年十二月三十一日）自動終止，自無給付
      資遣費之問題，又原告因受有職業傷害，需一年半之療養
      期間已如前述，依前揭勞動基準法第十三條之規定，被告
      於此一期間內，提前於九十三年十一月一日終止與原告之
      勞動契約，亦不生終止勞動契約之效力，是兩造間之僱傭
      契約仍應於原本所定九十三年十二月三十一日期間屆滿時
      ，方自動終止。本件被告既非依勞動基準法第十一條或第
      十三條但書規定合法終止勞動契約，自不生資遣費之問題
      ，從而原告請求被告應給予兩年之資遣費，難認有理由，
      應予駁回。
七、從而，原告依勞動基準法之規定，請求被告給付三十四萬二
    千元之職災補償，為有理由，應予准許。逾此範圍之請求，
    為無理由，應予駁回。
伍、原告陳明願供擔保，聲請宣告假執行，就其勝訴部分，因其
    所命給付之金額未逾新臺幣五十萬元，本應依職權宣告假執
    行；惟其敗訴部分，假執行之聲請，已失所附麗，應予駁回
    。
陸、本件事證已臻明確，兩造其餘攻擊防禦方法，經審酌結果亦
    不影響本判決之結果，爰不以一一論述，併予敘明。
柒、據上論結，本件原告之訴為一部有理由，一部無理由，依民
    事訴訟法第七十九條、第三百八十九條第一項第五款，判決
    如主文。
中　　華　　民　　國　　94　　年　　11　　月　　17　　日
                  民二庭法　官　黃明展
以上正本係照原本作成
如對本判決上訴須於判決送達後20日內向本院提出上訴狀
中　　華　　民　　國　　94　　年　　11　　月　　17　　日
                            書記官
